臺灣高雄地方法院民事判決　　　　　　　 99年度訴字第863號
原　　　告　張惠珠
訴訟代理人　葉天來律師
被　　　告　莊利邦
訴訟代理人　陳志豪
上列當事人間請求損害賠償事件，本院民國100 年3 月8 日言詞
辯論終結，判決如下：
    主      文
被告應給付原告新台幣壹佰伍拾肆萬零伍佰零壹元，及自民國九
十八年十二月一日起至清償日止，按週年利率百分之五計算之利
息。
原告其餘之訴駁回。
訴訟費用由被告負擔十分之四，餘由原告負擔。
本判決第一項於原告以新台幣伍拾壹萬肆仟元為被告供擔保後得
假執行。但被告如以新台幣壹佰伍拾肆萬零伍佰零壹元為原告預
供擔保後得免為假執行。
原告其餘假執行之聲請駁回。
    事實及理由
一、原告主張：被告於民國97年11月1 日17時55分許，駕駛車牌
    號碼8S-4677 號自小客車，沿高雄縣鳳山市○○路（縣市○
    ○○○路名）由西向東行駛至博愛路609 號前時，因疏未注
    意車前狀況，致與在同方向右前方騎乘車牌號碼GF9-415 號
    重型機車之原告發生擦撞，被告所駕駛前開自小客車右側車
    身擦撞原告所騎乘機車左側車身（下稱本件交通事故）後，
    造成原告倒地而受有頭部外傷併蜘蛛膜下腔出血、左側第三
    動眼神經麻痺、左鎖骨骨折、左側第二至第五肋骨骨折、左
    側血胸、左小腿挫傷及顳骨骨折等傷害。原告因本件交通事
    故受有自行購買醫藥用品之費用共新臺幣（下同）1,968
    元、原告之薪資為每月20,000元，自97年11月1 日起至98
    年10月前止，因上開傷勢共11個月無法工作，薪資損失共22
    0,000 元、因上開傷勢而喪失勞動能力比例76% ，至可以
    退休之60歲止，依霍夫曼計算式一次請求扣除中間利息共受
    有減少勞動能力之薪資損失2,301,624 元、因上開傷勢精
    神痛苦之精神慰撫金1,000,000 元，合計共3,528,782 元之
    損害，爰依侵權行為之法律關係提起本訴等語。並聲明：被
    告應給付原告3,528,782 元，及自起訴狀繕本送達翌日起至
    清償日止，按年息百分之5 計算之利息；並願供擔保，請求
    宣告假執行。
二、被告則以：對本件交通事故之發生被告有過失，原告確有自
    行支出購買醫藥用品之費用1,968 元，原告之薪資為每月20
    ,000元，自97年11月1 日起至98年10月止，共11個月無法工
    作，受有220,000 元之薪資損失，原告因上開傷勢所喪失之
    勞動能力比例為76% 不爭執。惟本件交通事故之發生被告雖
    有過失，但原告亦與有過失，應減輕被告之賠償責任；原告
    請求之12年減少勞動能力損失，未依霍夫曼係數扣除中間利
    息，於法不合；另原告所請求之精神慰撫金金額過高等語，
    資為抗辯。並聲明：原告之訴駁回；如受不利判決，願供擔
    保請准宣告免為假執行。
三、兩造不爭執事項及爭點：
（一）不爭執事項：
  １、被告於97年11月1 日17時55分許，駕駛車牌號碼8S-4677
      號自小客車，行經鳳山市○○路609 號前時，因疏未注意
      車前狀況，致與在同方向右方騎乘車牌號碼GF9-415 號重
      型機車之原告發生擦撞，造成原告因本件交通事故而受有
      頭部外傷併蜘蛛膜下腔出血、左側第三動眼神經麻痺、左
      鎖骨骨折、左側第二至第五肋骨骨折、左側血胸、左小腿
      挫傷及顳骨骨折等傷害。被告涉犯之上開過失傷害罪，經
      臺灣高雄地方法院檢察署檢察官以98年度調偵字第10854
      、15121 號聲請簡易判決處刑書聲請簡易判決處刑，經本
      院以98年度審交簡字第4546號刑事簡易判決判處有期徒刑
      4 月，被告不服提起上訴，嗣於99年5 月13日撤回上訴而
      確定在案。
  ２、原告每月之薪資為20,000元。
  ３、兩造於本院準備期日原同意以長庚醫療財團法人高雄長庚
      紀念醫院（下稱長庚醫院）回函之內容，做為計算原告因
      受傷無法工作期間之標準，嗣被告於本院言詞辯期日對原
      告主張其因上開傷勢，自97年11月1 日起至98年10月前止
      ，共11個月無法工作，而受有薪資損失共220,000 元，表
      示已不爭執（卷第140 頁）。
  ４、原告所受之上開傷勢，經本院送長庚醫院鑑定後，原告所
      喪失之勞動能力比例為76% ，有長庚醫院之失能評估鑑定
      意見書在卷可稽（卷第165 頁以下）。
  ５、原告目前所已領取之汽車強制責任保險賠償48,440元，及
      被告於97年11月15日給付原告之36,970元（被告代原告繳
      納醫療費用36,970元），均為醫院之醫療費用，原告已扣
      除，並未於本件請求，將來保險公司如於本件判決後另有
      其他部份之賠償，由兩造自行計算扣除。
  ６、原告已自行支出購買醫藥用品之費用1,968 元。
（二）本件爭點：
  １、被告就本件交通事故之發生，原告是否亦有過失？如有，
      過失責任比例如何？
  ２、原告所得請求被告賠償之金額為若干？
四、被告就本件交通事故之發生，原告是否亦有過失？如有，過
    失責任比例如何？
    就兩造是否有過失及過失比例部份：(一)被告部份：按「駕駛
    人應注意車前狀況，並隨時採取必要之安全措施。」，道路
    交通安全規則第94條第3 項定有明文。經查，本件交通事故
    發生時，天候晴、夜間有照明、柏油路面、路面乾燥、無缺
    陷、無障礙物、視距良好，並無不能注意之情事，有交通事
    故現場圖、調查報告表、現場照片附於刑事卷可稽，被告竟
    疏未注意，致與同向行駛在前由原告騎乘後載葉芷儀之車牌
    號碼GF9-415 號重型機車發生碰撞，且其涉犯之上開過失傷
    害罪，並經本院以98年度審交簡字第4546號刑事簡易判決判
    處有期徒刑4 月，確定在案，自有疏未注意車前狀況之過失
    ，自堪認定。(二)原告部份：按「機器腳踏車行駛之車道，應
    依標誌或標線之規定行駛；無標誌或標線者，依下列規定行
    駛：二、在已劃分快慢車道之道路，雙向道路應在最外側快
    車道及慢車道行駛... 。」，道路交通安全規則第99條第1
    項第2 款前段亦有明文。經查，依交通事故現場圖及現場照
    片所示，本件事故現場之高雄縣鳳山市○○路609 號前之博
    愛路，係雙向各2 線快車道之道路，外側之快車道寬5.7 公
    尺、內側快車道寬3.3 公尺，原告所騎乘之上開機車倒地刮
    地痕之起點係位於最內側快車道之車道分隔線內側0.8 公尺
    處（即距最外側快車道路面邊線為0.8 ＋5.7 ＝6.5 公尺處
    ），並以向西南方方向延伸之角度，延伸至內外快車道間之
    車道分隔線為止，其起迄點均是位於最內側快車道，依此事
    證可知，原告之機車不但是騎乘於最內側之快車道上，且係
    嚴重侵入最內側快車道約近1 公尺處，而未依上開規定騎乘
    於最外側快車道並靠右行駛，則原告有此部份之過失，亦堪
    認定。依兩造之上開過失情形，本院認被告就本件車禍應負
    65 %之過失責任，原告則應負35 %之過失責任。
五、原告所得請求被告賠償之金額為若干？
（一）按「因故意或過失，不法侵害他人之權利者，負損害賠償
      責任。」；「汽車、機車或其他非依軌道行駛之動力車輛
      ，在使用中加損害於他人者，駕駛人應賠償因此所生之損
      害。但於防止損害之發生，已盡相當之注意者，不在此限
      。」；「不法侵害他人之身體或健康者，對於被害人因此
      喪失或減少勞動能力或增加生活上之需要時，應負損害賠
      償責任。」；「不法侵害他人之身體、健康、名譽、自由
      、信用、隱私、貞操，或不法侵害其他人格法益而情節重
      大者，被害人雖非財產上之損害，亦得請求賠償相當之金
      額。」，民法第184 條第1 項前段、第191 條之2 、第19
      3 條第1 項、第195 條第1 項前段定有明文。被告於前揭
      時地駕車過失致原告受傷等事實屬實，業見上述，則原告
      自得依上開侵權行為之規定請求被告賠償其因此所受之財
      產上及非財產上損害。
（二）原告所得請求之各項賠償金額如下：
  １、醫藥費用部份：
      原告因本件車禍而支出自行購買醫藥用品之費用1,968 元
      ，為被告所不爭執，業見前述，應予准許。
  ２、喪失勞動能力損失部份：
      原告主張其因上開傷勢，自97年11月1 日起至98年10月前
      止，共11個月無法工作，而受有薪資損失共220,000 元，
      為被告所不爭執，業見前述，應予准許。
  ３、減少勞動能力損失部份：
      原告每月之薪資為20,000元（每年為240,000 元），喪失
      之勞動能力比例為76% ，為被告所不爭執，業見前述。又
      原告為49年11月21日生，自98年10月1 日可開始工作日起
      至其年滿60歲可退休之109 年11月20日止，共只有11年1
      個月又20日（共11.14 年），原告主張尚有12年，就超過
      部份之期間，即不足採。則以原告每年之薪資所得為240,
      000 元，尚可工作期間11.14 年計算，其於此段期間之工
      作所得共為2,168,465 元【年別5%複式霍夫曼計算法（第
      一年不扣除中間利息），其計算式為：年別5%複式霍夫曼
      計算法（第一年不扣除中間利息），其計算式為：[24000
      0*8.00000000（此為11年之霍夫曼係數）+240000*0.14*
      （9.00000000-0.00000000 ）]=0000000 （小數點以下四
      捨五入）】，再以原告所喪失之勞動能力比例76％計算，
      其所得請求之喪失勞動能力損失為1,648,033 元（元以下
      四捨五入），其此部份之請求，為有理由，應予准許，至
      其逾範圍之請求，為無理由，不應准許。
  ４、精神慰撫金部份：
      按，精神慰撫金金額之酌定，除被害人所受之傷害程度外
      ，尚應審酌兩造之身份地位、學識經歷、財產狀況、痛苦
      程度等情節而定之。本院審酌原告所受之上開傷勢甚重，
      且因本件車禍而造成上開殘廢，精神上自受有極大之痛苦
      ，其係高職畢業，為百貨公司專櫃小姐，月入約20,000元
      ，名下有不動產1 筆；被告為專科畢業，從事倉儲業，月
      入約23000 元至24000 元，名下有不動產3 筆等情，業據
      兩造陳明在卷，並有兩造之稅務電子閘門財產所得調件明
      細表（卷第8 頁以下）在卷可稽等，兩造之上開身分、地
      位、經濟能力，及原告所受之精神痛苦程度等一切情狀，
      認原告請求賠償精神慰撫金1,000,000 元，尚屬過高，而
      應以原告得請求500,000 元，始為合理適當，其此部份請
      求，應予准許；至其逾此數額之請求，應認過高，不應准
      許。
  ５、綜上各項金額，原告得請求被告賠償之金額共為2,370,00
      1 元。
（三）再按，損害之發生或擴大，被害人與有過失者，法院得減
      輕賠償金額或免除之，民法第217 條第1 項定有明文；又
      損害之發生或擴大，被害人與有過失者，法院對於酌減賠
      償金額至何程度抑或完全免除，雖有裁量之自由，但應斟
      酌雙方原因力之強弱與過失之輕重以定之，有最高法院54
      年度台上字第2433號判例要旨可資參照。查本件交通事故
      之發生被告應負65% 之過失責任，原告則應負35% 之過失
      責任，業見前述，故本件應減輕被告35% 之賠償責任始為
      公允。準此，依上述過失相抵之規定，原告得請求被告賠
      償之金額應為1,540,501 元（計算式：0000000 ×65% ，
      元以下四捨五入）。
（四）再按「保險人依本法規定所為之保險給付，視為被保險人
      損害賠償金額之一部分；被保險人受賠償請求時，得扣除
      之。」，強制汽車責任保險法第32條定有明文。本件除醫
      院之醫療費用部份外，尚未領取汽車強制責任保險賠償，
      此部份之金額尚未扣除，併予敘明。
六、綜上所述，原告依侵權行為之法律關係請求被告給付之上開
    金額，於1,540,501 元，及自起訴狀繕本送達者翌日之98年
    12 月1日起至清償日止，按週年利率5%計算之利息部份，為
    有理由，應予准許；至其逾此部分之請求，為無理由，應予
    駁回。
七、本判決主文第1 項就原告勝訴部份，兩造分別陳明願供擔保
    ，聲請宣告假執行或免為假執行，經核並無不合，爰分別酌
    定相當之擔保金額併予宣告之。至於原告其餘假執行之聲請
    ，因訴之駁回而失所依附，不應准許，應併予駁回。
八、訴訟費用負擔之依據：民事訴訟法第79條。
中    華    民    國   100    年    4     月    8     日
                  民事第四庭    法  官  郭文通
以上正本係照原本作成。
如對本判決上訴，須於判決送達後20日內向本院提出上訴狀。如
委任律師提起上訴者，應一併繳納上訴審裁判費。
中    華    民    國   100    年    4     月    8     日
                                書記官  黃琬婷